臺灣高等法院刑事判決　　　　　　　　　九十一年度上訴字第二二七三號
　　上　訴　人
　　即　被　告　甲○○
　　輔　佐　人　乙○○
　　指定辯護人　本院公設辯護人
右上訴人因槍砲彈藥刀械管制條例案件，不服臺灣板橋地方法院九十一年度訴字第六
一三號，中華民國九十一年七月五日第一審判決（起訴案號：臺灣板橋地方法院檢察
署九十一年度偵字第三五四六號），提起上訴，本院判決如左：
    主      文
原判決撤銷。
甲○○連續未經許可，持有手槍，累犯，處有期徒刑捌年，併科罰金新臺幣拾貳萬元
，罰金如易服勞役，以銀圓參佰元即新臺幣玖佰元折算壹日，扣案奧地利克拉克廠製
九０制式半自動手槍壹支（含彈匣貳個，槍枝管制編號為0000000000號）
、制式九０子彈柒顆、九０達姆彈拾貳顆、巴西金牛座廠製九二制式半自動手槍壹支
（含彈匣壹個、槍枝管制編號為0000000000五）、美國貝瑞塔廠製點二五
制式半自動手槍壹支（含彈匣壹個，槍枝管制編號為0000000000號）均沒
收。
    事      實
一、甲○○前因違反肅清煙毒條例案件，經法院判處有期徒刑三年六月確定，與其另
    案軍法逃亡案經陸軍步兵第二五七師定應執行刑為五年八月，於民國八十四年一
    月九日自國防部臺南監獄假釋出獄，應於八十七年六月六日假釋期滿，然於假釋
    期間內更犯軍法逃亡罪，經陸軍後勤司令部判處徒刑二年確定，並依國防部八十
    五年七月二十六日（八五）則創字第二六九四號撤銷假釋，並於其逃亡罪所處有
    期徒刑二年執行完畢後接續執行殘刑二年又五百零四日，嗣於八十七年九月十七
    日再次假釋出監，於九十年五月一日縮刑假釋期滿執行完畢。其於八十八年底某
    日，在臺北縣板橋市○○○路，未經許可，由綽號「小寶」且已死亡之年籍不詳
    男子「廖寶霖」交付具殺傷力之奧地利克拉克廠製九０制式半自動手槍乙支（含
    彈匣二個、槍枝管制編號為0000000000號）及制式九０子彈十三顆、
    九０達姆彈十二顆；巴西金牛座廠製九二制式半自動手槍乙支（含彈匣乙個、槍
    枝管制編號為0000000000五）而持有之。其後又於八十九年間某日，
    承前犯意而基於概括意見，在臺北縣板橋市○○○路某泡沫紅茶店，由綽號「蟾
    蜍」之男子羅俊吉（已死亡）交付具殺傷力之美國貝瑞塔廠製點二五制式半自動
    手槍乙支（含彈匣乙個、槍枝管制編號為0000000000號）及點二五達
    姆彈三顆而未經許可持有之。嗣於九十一年二月七日夜間，甲○○將上開槍彈均
    攜於身上欲覓處藏放，於同日二十二時三十分許，於臺北縣泰山鄉○○路○段三
    六六號前為警查獲，並扣得上開手槍與子彈等物。
二、案經臺北市政府警察局松山分局報告臺灣板橋地方法院檢察署檢察官偵查起訴。
    理      由
一、上訴人即被告甲○○對未經許可而於右揭時地先後取得上開手槍與子彈等物後而
    持有之犯罪事實，迭於警詢、檢訊、原審訊問、及本院審理時均自白不諱。此外
    ，另有上開槍彈扣案可證，足認被告甲○○之自白與事實相符。又前述扣案之手
    槍及子彈，經囑託內政部警政署刑事警察局鑑定結果，其中三支手槍分係奧地利
    克拉克廠製九０制式半自動手槍、巴西金牛座廠製九二制式半自動手槍及美國貝
    瑞塔廠製點二五制式半自動手槍，機械性能均良好，認皆具殺傷力；另制式九０
    子彈十三顆，係口徑９ＭＭ制式半自動手槍彈（試射六顆），認具殺傷力；九０
    達姆彈十二顆，係口徑９ＭＭ制式半自動手槍中空彈，認均具殺傷力；點二五達
    姆彈三顆，係口徑０．２５ＭＭ制式半自動手槍中空彈（試射三顆），認均具殺
    傷，此有有內政部警政署刑事警察局九十一年二月八日（九一）刑鑑字第二八四
    九九號函可稽。又被告雖尚辯稱扣案槍彈分係綽號「小寶」之男子「廖寶霖」及
    羅俊吉所交付保管云云，然被告自陳該二人均已死亡，本院無法傳喚其二人到庭
    調查，復無其他事證可認扣案槍支是否係該二人以由被告受寄之目的而使之寄藏
    ，而不能排除係「廖寶霖」及羅俊吉贈與或出賣予被告之可能性，自尚難徒憑被
    告供述即遽認其係受寄藏；而其既係由「廖寶霖」及羅俊吉處取得扣案槍彈而持
    有並遭查獲，則其持有該槍彈之行為並無疑義，是以本件事證明確，被告未經許
    可持有手槍及子彈之犯行，堪予認定。
二、核被告所為，係犯槍砲彈藥刀械管制條例第七條第四項之罪（未經許可持有手槍
    部分）及同條例第十二條第四項之罪（未經許可持有子彈部分）。其以一行為觸
    犯上開二罪名，為想像競合犯，應均依刑法第五十五條之規定從較重之同條例第
    七條第四項之罪論處（起訴書就想像競合之結果載為應論以「修正前」同條例第
    七條第四項之罪，惟其原起訴法條並無「修正前」之字樣，顯屬誤植，應予更正
    ）。又刑法上之連續犯，必須基於一個概括之犯意，連續數行為而犯同一罪名，
    始能成立；而所謂基於概括犯意，係指其多次犯罪行為，出於主觀上一個犯意之
    連續進行。本件扣案槍彈被告係先後於八十八年底某日及八十九年間，自不同之
    人之處取得，已如前述。且依被告所述，「廖寶霖」係板橋後埔地區角頭大哥，
    被告自十幾歲便跟隨「廖寶霖」，頗受信任，並處理賭場服務、談判及其他事務
    ，扣案奧地利克拉克廠製九０制式半自動手槍、巴西金牛座廠製九二制式半自動
    手槍、制式九０子彈十三顆及九０達姆彈十二顆等物係「廖寶霖」在家休養時取
    出交付予被告（參偵查卷第五頁、第六頁）；而被告與羅俊吉則並非熟稔，有很
    長一段時間未連絡，其後在八十九年間在臺北縣土城市一處賭場賭博而相遇，經
    羅俊吉電話邀約而在板橋地區某泡沫紅茶店交付扣案之美國貝瑞塔廠製點二五制
    式半自動手槍乙支（含彈匣乙個、槍枝管制編號為0000000000號）及
    點二五達姆彈三顆（參偵查第五頁背面、第六頁背面），可認被告應係在不同之
    時間而被動受交付，於自「廖寶霖」處取得槍彈而持有之時，雖尚無日後再自羅
    俊吉處取得槍彈而持有之預見，但被告於八十八年底受讓而保持槍彈，既係以自
    己持有之意思而擁有，嗣於八十九年再度受讓第三枝槍彈，而同時擁有共三支槍
    彈，直至九十一年二月七日，始為警一併查獲該三支槍彈，顯然被告係以主觀上
    一個犯意之連續進行而持有槍彈，是以此二次得槍彈而持有之行為係出於主觀上
    始終同一犯意之進行所為，其先後所犯上開槍砲彈藥刀械管制條例第七條第四項
    之二罪，應屬連續犯之裁判上一罪，應依刑法第五十六條規定，以連續一罪論，
    並加重其刑。又被告本件所犯持有手槍及子彈之行為，其持有之繼續，乃行為之
    繼續，而非狀態之繼續，亦即一經非法持有，其犯罪即告成立，然其完結須繼續
    至持有行為終了時為止，是以被告本件犯罪有無累犯之適用，應以其持有行為之
    終了時，是否在前案受有期徒刑執行完畢後五年以內而決之（最高法院八十一年
    度臺上字第一八一號判決要旨參照）。查被告前因違反肅清煙毒條例案件，經法
    院判處有期徒刑三年六月確定，經與其另案軍法逃亡案經陸軍步兵第二五七師定
    應執行刑為五年八月，於八十四年一月九日自國防部臺南監獄假釋出獄，應於八
    十七年六月六日假釋期滿，然於假釋期間內更犯軍法逃亡罪，經陸軍後勤司令部
    判處徒刑二年確定，並依國防部八十五年七月二十六日（八五）則創字第二六九
    四號撤銷假釋，並於其逃亡罪所處有期徒刑二年執行完畢後接續執行殘刑二年又
    五百零四日，嗣於八十七年九月十七日再次假釋出監，於九十年五月一日縮刑假
    釋期滿執行完畢，此有臺灣高等法院檢察署刑案紀錄簡覆表及國防部新店監獄九
    十一年六月六日（九一）望明（一）字第二五七六號函存卷足據；被告持有本件
    槍彈之行為雖分別始自八十八年底及八十九年初，然其非法持有之行為則均繼續
    至九十一年二月七日經警查獲時為止，是被告於前犯違反肅清煙毒條例案件所處
    有期徒刑三年六月之罪刑係於九十年五月一日因縮刑假釋期滿執行完畢後，非法
    持有槍彈之行為仍繼續而未完結，依上開之說明，自仍屬在前案受有期徒刑執行
    完畢後五年以內再犯有期徒以上之罪之情形，為累犯，應依刑法第四十七條之規
    定遞加重其刑。原審對被告論罪科刑，固非無據，然原判決認被告二次犯行，不
    能成立連續犯，予以分論併罰，尚有未合。被告執此理由上訴，核有理由，應由
    本院將原判決撤銷改判。爰審酌被告有多次犯罪前科，素行非佳，本件犯罪之動
    機、行為方式、持有槍彈之數量及期間、造成之危害、及在偵審中均能坦認犯行
    ，犯後態度尚稱良好等一切情狀，量處如主文第二項所示之刑及就罰金部分諭知
    易服勞役之標準，以示儆懲。扣案奧地利克拉克廠製九０制式半自動手槍乙支（
    含彈匣二個、槍枝管制編號為0000000000號）、制式九０子彈七顆、
    九０達姆彈十二顆、巴西金牛座廠製九二制式半自動手槍乙支（含彈匣乙個、槍
    枝管制編號為0000000000五）、美國貝瑞塔廠製點二五制式半自動手
    槍乙支（含彈匣乙個、槍枝管制編號為0000000000號）均為違禁物，
    應依刑法第三十八條第一項第一款分別於被告所處主刑項下予以宣告沒收。另制
    式九０子彈六顆及點二五達姆彈三顆等槍彈，因已於鑑定時試射而不具子彈之功
    能，非違禁物，爰不為沒收之宣告，附此敘明。
據上論斷，應依刑事訴訟法第三百六十九條第一項前段、第三百六十四條、第二百九
十九條第一項前段，槍砲彈藥刀械管制條例第七條第四項、第十二條第四項，刑法第
十一條前段、第五十五條、第五十六條、第四十七條、第四十二條第二項、第三十八
條第一項第一款，罰金罰鍰提高標準條例第二條、現行法規所定貨幣單位折算新臺幣
條例第二條，判決如主文。
本案經檢察官朱兆民到庭執行職務。
中      華      民      國    九十一    年      十      月     十一     日
                              臺灣高等法院刑事第八庭
                                  審判長法  官  陳  祐  治
                                        法  官  楊  炳  禎
                                        法  官  沈  宜  生
右正本證明與原本無異。
如不服本判決應於收受送達後十日內向本院提出上訴書狀，其未敘述上訴之理由者並
得於提起上訴後十日內向本院補提理由書（均須按他造當事人之人數附繕本）。
                                        書記官  魏  淑  娟
中      華      民      國    九十一    年      十      月     十六     日
附錄：本案論罪科刑法條全文
槍砲彈藥刀械管制條例第七條
  未經許可，製造、販賣或運輸火砲、肩射武器、機關槍、衝鋒槍、卡柄槍、自動步
  槍、普通步槍、馬槍、手槍或各類砲彈、炸彈、爆裂物者，處死刑、無期徒刑或七
  年以上有期徒刑；處徒刑者，併科新台幣三千萬元以下罰金。
  未經許可，轉讓、出租或出借前項所列槍砲、彈藥者，處無期徒刑或五年以上有期
  徒刑，併科新台幣一千萬元以下罰金。
  意圖供自己或他人犯罪之用，而犯前二項之罪者，處死刑或無期徒刑；處徒刑者，
  併科新台幣五千萬元以下罰金。
  未經許可，持有、寄藏或意圖販賣而陳列第一項所列槍砲、彈藥者，處五年以上有
  期徒刑，併科新台幣一千萬元以下罰金。
  第一項至第三項之未遂犯罰之。
槍砲彈藥刀械管制條例第十二條
  未經許可，製造、販賣或運輸子彈者，處一年以上七年以下有期徒刑，併科新台幣
  五百萬元以下罰金。
  未經許可，轉讓、出租或出借子彈者，處六月以上五年以下有期徒刑，併科新台幣
  三百萬元以下罰金。
  意圖供自己或他人犯罪之用，而犯前二項之罪者，處三年以上十年以下有期徒刑，
  併科新台幣七百萬元以下罰金。
  未經許可，持有、寄藏或意圖販賣而陳列子彈者，處五年以下有期徒刑，併科新台
  幣三百萬元以下罰金。
  第一項至第三項之未遂犯罰之。
